【裁判字號】    90,訴,193
【裁判日期】    900827
【裁判案由】    違反槍砲彈藥刀械管制條例
【裁判全文】
臺灣苗栗地方法院刑事判決                            九十年度訴字第一九三號
    公  訴  人  臺灣苗栗地方法院檢察署檢察官
    被      告  甲○○
右列被告等因違反槍砲彈藥刀械管制條例案件，經檢察官提起公訴（九十年度偵字第
二九二六號），本院判決如左：
    主  文
甲○○未經許可，持有可發射子彈具有殺傷力之改造玩具手槍，累犯，處有期徒刑壹
年陸月，併科罰金新台幣拾萬元，罰金如易服勞役以銀元佰元即新台幣玖佰元折算
壹日。
扣案如附表所示之物均沒收。
    事  實
一、甲○○前於民國八十六年間，因竊盜案件，經法院判處有期徒刑十月確定，於八
    十七年十月十五日縮刑期滿執行完畢，詎其仍不知悔改，於八十九年十二月間某
    日，在苗栗縣苗栗市○○里○○路○段一三三號二樓其租屋住處，未經許可持有
    如附表一所示之具殺傷力之改造玩具手槍二枝、如附表二所示之具殺傷力改造子
    彈十六顆（經送鑑送已試射五顆，剩九顆，另二顆屬玩具金屬彈殼內裝二至三顆
    直徑約三mm之鉛丸改造而成之改造子彈，唯送鑑後均已試射），及可發射金屬或
    子彈之槍砲主要組成零件如附表三所示槍管一枝，並將之放置於前揭租屋處住處
    之樓梯間儲藏室內。其後於九十年五月十一日二十時九分許，經警會同檢察官至
    甲○○前揭租屋住處內，查獲前揭改造玩具手槍二枝、前揭子彈十六顆、槍管一
    枝及不具殺傷力之改造子彈屬玩具金屬彈殼內裝二至三顆直徑約三mm之鉛丸改造
    而成之子彈十顆、工業底火六十九顆、底火五十六顆、空彈殼十四顆、及槍管一
    枝係土造金屬槍管半成品、撞針四枝、彈簧七枝。
二、案經苗栗縣警察局苗栗分局報請臺灣苗栗地方法院檢察署檢察官偵查起訴。
    理  由
一、訊據被告甲○○固坦承有持有右揭具有殺傷力之改造玩具手槍二枝、改造子彈十
    六顆、槍砲主要組成零件槍管一枝及不具殺傷力之改造子彈屬玩具金屬彈殼內裝
    二至三顆直徑約三mm之鉛丸改造而成之子彈十顆、工業底火六十九顆、底火五十
    六顆、空彈殼十四顆、及槍管一枝係土造金屬槍管半成品、撞針四枝、彈簧七枝
    之行為。唯仍辯稱係案外人彭安垣放置於伊前揭租屋住處，伊並不知情云云。經
查，（一）警方於上開時地查獲被告持有上開改造玩具手槍之事實，業據被告坦
    白承認，復有前揭扣案物扣案足資佐證，且前揭扣案物，經檢察官送請內政部警
    政署刑事警察局鑑驗後，認（１）送鑑改造七．六五手槍壹枝（獲案槍枝管制編
    號0000000000號）係以仿ＷＡＬＴＨＥＲ廠半自動手槍製之金屬玩具
    手槍更換土造金屬槍管及撞針改造而成，機械性能良好，可擊發適用子彈，認具
    殺傷力；（２）送鑑改造貝瑞塔手槍一枝（獲案槍枝管制編號00000000
    00號）認係由仿ＢＥＲＥＴＴＡ廠半自動手槍製造之金屬玩具手槍更換土造金
    屬槍管及撞針改造而成，機械性能良好，可擊發適用子彈，認具殺傷力。（３）
    送鑑改造子彈二十六顆：十二顆認均係土造子彈（具直徑約六ｍｍ金屬彈頭）
    ，採樣肆顆試射，均可擊發，認均具殺傷力。十二顆，認均係由玩具金屬彈殼
    內裝二至三顆直徑約三ｍｍ之鉛丸改造而成，採樣肆顆試射，其中二顆可擊發，
    認均具殺傷力，另二顆可擊發，惟其發射動能甚微，認均不具殺傷力。二顆，
    認均係由玩具子彈改造而成（具直徑約七ｍｍ之金屬彈頭），採樣一顆試射，可
    擊發，認具殺傷力。（４）送鑑工業底火六十九顆，認均係口徑０．二二吋之建
    築工業用彈，均不具金屬彈頭，認均不具殺傷力。（５）送鑑底火五十六顆認均
    係玩具槍用底火帽。（６）送鑑空彈殼十四顆，認均係玩具金屬空彈殼。（７）
    送鑑槍管二枝，一枝實係內徑約七ｍｍ，長約四十八ｍｍ之金屬管，另一枝認係
    土造金屬槍管半成品。（８）送鑑撞針肆枝，其中二枝實係一端直徑約四．三ｍ
    ｍ，另一端直徑約六．二ｍｍ，中間直徑約七．八ｍｍ，長約七三ｍｍ之塑膠棒
    。另二枝認均係土造金屬槍管半成品。（９）送鑑彈簧七枝，其中三枝認均係玩
    具槍之扳機簧，另四枝認係外徑、長分別為六×二十ｍｍ、七×三十一ｍｍ、十
    四五十ｍｍ之金屬彈簧。有內政部警政署刑事警察局九十年五月十七日刑鑑字第
    六六一九七號鑑驗通知書一紙附卷可稽。（二）被告辯稱上開玩具手槍等扣案物
    係彭安垣所寄放，伊不知情云云，惟案外人彭安垣已於九十年五月十日死亡，有
    死亡證明書乙紙附卷可稽，是被告此部分之辯稱已無從查證，惟查本件裝有上開
    扣案槍彈之手提箱係於被告之租屋處業經封閉而未使用之樓梯間查獲，而該樓梯
    係以木板鋪蓋兩旁及中間尚佐以木棍壓住，並於木板上方堆置其他雜物，此有現
    場照片三幀附卷可稽。是欲於該封閉之樓梯處置放物品，尚須將木板上之木棍及
    雜物清除，始得將木板掀起，則若如被告之辯稱該扣案物之手提箱係案外人彭安
    垣自行置放，何須如此大費周章，且案外人並非居住該處，而該處封閉之樓梯間
    亦均由被告使用，業為被告所自承，並經證人即分租該處之房客何雪梅證述明確
    ，則彭安垣若要借放被告租屋處，何不放置於被告租屋之房間，竟放置在該原應
    供同樓層所有房客使用之樓梯間，顯違常情。且被告於本院審理中自承，伊與彭
    安垣感情很好，認識十幾年了，彭安垣於置放後仍有來找他，但他們只有聊聊天
    ，並未提到該只手提箱，伊亦未詢問彭安垣該只手提箱係裝何物，唯查被告既已
    得知彭安垣將一只手提箱寄放於其租住處，而事後被告均未見該只手提箱，其竟
    未詢問彭安垣，甚至於再見面時，亦未向其查詢，凡此均顯異於常情，是上開改
    造玩具手槍等扣案物，係被告所有，應無疑義。被告上開所辯無非避重就輕之詞
    ，不足採信。被告罪證明確，犯行可以認定。
二、核被告甲○○所為，係犯槍砲彈藥刀械管制條例第十一條第四項之未經許可持有
    具殺傷力槍砲罪、同法第十二條第四項之未經許可持有具殺傷力子彈罪及同法第
    十三條第四項持有具殺傷力槍砲之主要組成零件罪。被告以一行為持有槍砲、子
    彈及槍砲之主要組成零件，有想像競合犯之裁判上一罪關係，應從一重之未經許
    可持有槍砲罪處斷。又被告持有具殺傷力槍砲之主要組成零件部分雖未據公訴人
    起訴，然本院認有想像競合犯之裁判上一罪關係，為起訴效力所及，基於審判不
    可分原則，應併予審理。又被告有事實欄所載論罪科刑之執行情形，有臺灣高等
    法院檢察署刑案紀錄簡覆表在卷可稽，其於五年內再犯有期徒刑以上之本罪，為
    累犯，應依刑法第四十七條之規定，加重其刑。爰審酌被告持有具殺傷力之槍械
    ，情節重大，到庭復飾詞否認犯行，犯罪後態度非佳及其品行、犯罪動機、目的
    等一切情狀，量處如主文第一項所示之刑，並就併科罰金部分諭知易服勞役之折
    算標準。又被告甲○○雖持有槍砲，不過時間非長，且未持扣案之槍械犯案，其
    所為情節尚未達應宣告保安處分之程度，復無從認定有刑法第九十條所定之情狀
    ，依大法官會議第四七一號解釋，應認尚無須宣告保安處分，附此敘明。
三、扣案改造玩具手槍二枝，如附表一所示之物、改造子彈部分如附表二所示之物，
    共餘九顆及為具殺傷力槍砲之主要組成零主件如附表三所示之物，為違禁物，應
    依法為沒收之宣告。至於，附表二（一）部分之改造子彈，原扣案十二顆，因送
    鑑試射四顆部分，因試射已失其子彈之結構及性能，業已耗失，爰不另為沒收之
    諭知，另附表二（二）改造子彈部分，原扣案二顆，因送鑑試射一顆部分，亦因
    試射而失其子彈之結構及性能，業已耗失，爰不另為沒收之諭知。另扣案之改造
    子彈十二顆，經鑑定均係由玩具金屬彈殼內裝二至三顆直徑約三ｍｍ之鉛丸改造
    而成，因採樣肆顆試射，其中二顆可擊發，認均具殺傷力（業經送鑑試射，已失
    其子彈之結構及性能業已耗失），另二顆可擊發，惟其發射動能甚微，認均不具
    殺傷力，則剩餘之八顆，依前揭鑑定函所示，無從證明是否具有殺傷力，為免執
    行困難，爰不為沒收之諭知。另扣案之工業底火六十九顆，認均係口徑０．二二
    吋之建築工業用彈，均不具金屬彈頭、底火五十六顆認均係玩具槍用底火帽、空
    彈殼十四顆，認均係玩具金屬空彈殼，因認均不具殺傷殺力，爰不為沒收沒之諭
    知，附此敘明。又扣案送鑑槍管二枝，其中一枝認係土造金屬槍管半成品部分，
    應認不具殺傷力，爰不為沒收之諭知。另扣案之送鑑撞針肆枝，其中二枝實係一
    端直徑約四．三ｍｍ，另一端直徑約六．二ｍｍ，中間直徑約七．八ｍｍ，長約
    七三ｍｍ之塑膠棒，無法供組成槍砲之用，應非屬具殺傷力槍砲之主要組成零件
    ，另二枝認均係土造金屬槍管半成品，亦認不具殺傷力，故不為沒收之諭知。再
    者送鑑彈簧七枝，其中三枝認均係玩具槍之扳機簧，另四枝認係外徑、長分別為
    六×二十ｍｍ、七×三十一ｍｍ、十四五十ｍｍ之金屬彈簧，亦無法供組成槍砲
    之用，均應非屬具殺傷力槍砲之主要組成零件，均不為沒收之諭知，附此敘明。
據上論斷，應依刑事訴訟法第二百九十九條第一項前段，槍砲彈藥刀械管制條例第十
一條第四項、第十二條第四項、第十三條第四項、大法官會議第四七一號解釋，刑法
第十一條前段、第五十五條、第四十七條、第四十二條第二項、第三十八條第一項第
一款，罰金罰鍰提高標準條例第二條，現行法規所定貨幣單位折算新台幣條例第二條
判決如主文。
本案經檢察官黃志勇到庭執行職務
中      華      民      國    九十      年      八      月    二十七    日
                                  臺灣苗栗地方法院刑事第一庭
                                          法  官  林  靜  雯
右正本證明與原本無異。
如不服本判決，應於判決送達後十日內向本院提出上訴狀( 應附繕本 )，上訴於臺灣
高等法院台中分院。
                                          書記官  歐  明  秀
中      華      民      國    九十      年      八      月    二十八    日
附表：
 一、仿WALTHER廠半自動手槍製造之改造金屬玩具手槍壹枝（獲案槍枝管制編號00
     00000000號）、仿BERETTA廠半自動手槍之改造金屬玩具槍壹枝（獲案
     槍枝管制編號為0000000000號）。
 二、改造子彈
  （一）改造子彈八顆，均係土造子彈（具直徑約六mm之金屬彈頭），原扣案十二顆
        ，因送鑑試射四顆，剩餘八顆。
  （二）改造子彈一顆，係由玩具子彈改造而成（具直徑約七mm之金屬彈頭），原扣
        案二顆，因送鑑試射一顆，剩餘一顆。
 三、其他可發射子彈之各式槍砲之主要組成零成件：槍管一枝，實係內徑約七mm
      ，長約四八mm之金屬管
附錄：
槍砲彈藥刀械管制條例第十一條
未經許可，製造、販賣或運輸第四條第一項第一款所稱其他可發射金屬或子彈具有殺
傷力之各式槍砲者，處五年以上有期徒刑，併科新臺幣一千萬元以下罰金。
未經許可，轉讓、出租或出借前項所列槍砲者，處三年以上十年以下有期徒刑，併科
新臺幣七百萬元以下罰金。
意圖供自己或他人犯罪之用，而犯前二項之罪者，處無期徒刑或七年以上有期徒刑，
併科新臺幣一千萬元以下罰金。
未經許可，持有、寄藏或意圖販賣而陳列第一項所列槍砲者，處一年以上七年以下有
期徒刑，併科新臺幣七百萬元以下罰金。
第一項至第三項之未遂犯罰之。


司法院資訊處製作；財團法人民間司法改革基金會備份。
